臺灣高等法院臺中分院刑事判決　　 96年度上更(一)字第215號
上　訴　人　臺灣臺中地方法院檢察署檢察官
上　訴　人
即　被　告　甲○○
　　　　　　　　　　（另案在臺灣臺中監獄臺中分監執行中）
指定辯護人　本院公設辯護人　丙○○
上列上訴人因被告違反毒品危害防制條例案件，不服臺灣臺中地
方法院94年度訴字第938號，中華民國94年11月16日第一審判決
（起訴案號：臺灣臺中地方法院檢察署94年度偵字第2011號），
提起上訴，本院判決如下：
    主  文
原判決撤銷。
甲○○販賣第一級毒品，累犯，處有期徒刑玖年，扣案如附表壹
編號1、2所示物品均沒收銷燬之；編號3、4、5、6所示物品均沒
收；販賣第一級毒品所得之新臺幣壹萬柒仟元沒收，如不能沒收
時，以其財產抵償之。
    犯罪事實
一、甲○○前因煙毒、違反麻醉藥品管理條例及藥事法案件，經
    臺灣臺中地方法院及本院分別判處有期徒刑3年4月、6月、4
    月，嗣經定應執行刑為有期徒刑3年10月確定，迄民國91年6
    月13日執行完畢，竟猶不知悔改。其明知海洛因及甲基安非
    他命，業經毒品危害防制條例分別列為第一級、第二級毒品
    管制，不得販賣或轉讓，先於不詳時地，因供自己施用而以
    每30公克約新臺幣（下同）10萬元之價格，購入數量不詳之
    第一級毒品海洛因，及不明價格購入第二級毒品甲基安非他
    命後，竟基於販賣海洛因以營利，及轉讓甲基安非他命之犯
    意，於94年1月19日之前3或4日某時，在臺中市○○路58之3
    號6樓之7租住處，以每錢新臺幣（下同）17,000之價額，販
    賣第一級毒品海洛因予在該處擔任大樓管理員之李則，甲○
    ○得款17,000元，並同時贈送而轉讓第二級毒品甲基安非他
    命1包予李則（後經李則分裝成2小包、毛重共8.62公克）。
    嗣經警於94年1月19日下午1時30分許，在臺中市○○路58號
    之3門前查獲，並當場扣得如附表壹編號1、3所示甲○○持
    有之第一級毒品海洛因16包（驗餘合計淨重71.22公克、包
    裝重11.1公克）、編號2所示摻有海洛因之香菸10支，及甲
    ○○所有供販賣第一級毒品海洛因用之如附表壹編號5所示
    電子秤1台，復在臺中市○○路58之3號6樓之7甲○○租住處
    查獲甲○○所有供販賣第一級毒品海洛因之如附表壹編號4
    所示塑膠夾鍊袋1包（內含564個）及供販賣毒品海洛因之編
    號6所示研磨器1個，而查悉上情。
二、案經海巡署中部地區巡防局移送臺灣臺中地方法院檢察署檢
    察官偵查起訴。
    理  由
壹、關於證據能力部分：
一、按刑事訴訟法第100條之2準用同法第100條之1規定，司法警
    察官或司法警察詢問犯罪嫌疑人時，應全程連續錄音；必要
    時應全程連續錄影。但有急迫情況且經記明筆錄者，不在此
    限。考其立法目的，在於建立訊問筆錄之公信力，並擔保訊
    問程序之合法正當；亦即在於擔保犯罪嫌疑人對於訊問之陳
    述，係出於自由意思及筆錄所載內容與陳述相符。如果犯罪
    嫌疑人之陳述係屬自白，並基於自由意思而非出於不正之方
    法，且其自由之陳述與事實相符，縱令對其訊問時未經全程
    連續錄音或錄影，致訊問程序稍嫌瑕疵，仍難謂其自白之筆
    錄，無證據能力（參照最高法院92年台上第2411號判決要旨
    ）。本件原審審理時，被告甲○○及辯護人爭執證人李則於
    警詢中陳述之證據能力，經原審法院勘驗證人李則之警詢錄
    音帶，該捲錄音帶中，固未聽聞任何關於證人李則就被告犯
    罪事實所作具體陳述之內容，此有原審勘驗筆錄在卷可稽，
    惟證人李則彼時因涉犯施用第一級毒品海洛因，以犯罪嫌疑
    人之身分接受詢問，其陳述係屬自白，並基於自由意思而非
    出於不正之方法，且其自由之陳述與事實並無不符（詳見後
    述），則警詢時縱未經全程連續錄音，致詢問程序有瑕疵，
    仍難謂該自白之筆錄，無證據能力。
二、證人李則之警詢筆錄：
  (一)按被告以外之人（包括證人、鑑定人、告訴人、被害人及共
    同被告等）於檢察事務官、司法警察官或司法警察調查中所
    為之陳述，與審判中不符時，其先前之陳述具有較可信之特
    別情況，且為證明犯罪事實存否所必要者，得為證據，刑事
    訴訟法第159條之2定有明文。所謂「前後陳述不符」之要件
    ，應就前後階段之陳述進行整體判斷，以決定其間是否具有
    實質性差異，惟無須針對全部陳述作比較，陳述之一部分有
    不符，亦屬之。而所謂「較可信之特別情況」之情形，亦應
    就前後陳述時之各種外部情況進行比較，以資決定何者外部
    情況具有可信性。若陳述係在特別可信之情況下所為，則虛
    偽陳述之危險性即不高，雖係審判外陳述，或未經被告反對
    詰問，仍得承認其有證據能力。所稱「外部情況」之認定，
    例示如下：
    1.時間之間隔：陳述人先前陳述是在記憶猶新的情況下直接
      作成，一般與事實較相近，事後即可能因記憶減弱或變化
      ，致有不清晰或陳述不符之現象發生。
    2.有意識的迴避：由於先前陳述時被告未在場，是陳述人直
      接面對詢問警員所為陳述較為坦然；事後可能因陳述人對
      被告有所顧忌或同情，因而在被告面前較不願陳述不利被
      告之事實。
    3.受外力干擾：陳述人單獨面對檢察事務官或司法警察（官
      ）所為之陳述，程度上較少會受到強暴、脅迫、詐欺、利
      誘或收買等外力之影響，其陳述較趨於真實。若被告在庭
      或有其他成員參與旁聽時，陳述人可能會本能的作出迴避
      對被告不利之證述，或因不想生事乃虛構事實而為陳述。
    4.事後串謀：目擊證人對警察描述所目睹情形，因較無時間
      或動機去編造事實，客觀上亦較難認與被告間有勾串情事
      ，其陳述具有較可信性。但事後因特殊關係，雙方可能因
      串謀而統一口徑；或事後情況變化，兩者從原先敵對關係
      變成現在友好關係等情形，其陳述即易偏離事實而較不可
      信。
    5.警詢或檢察事務官偵查時，有無辯護人、代理人或親友在
      場：如有上開親誼之人在場，自可期待證人為自由從容之
      陳述，其證言之可信度自較高。
    6.警詢或檢察事務官所作之偵查筆錄記載是否完整：如上開
      筆錄對於犯罪之構成要件、犯罪態樣、加重減輕事由或起
      訴合法要件等事實或情況，均翔實記載完整，自可推定證
      人之陳述，與事實較為相近，而可信為真實。
    法院應斟酌上列因素綜合判斷，以確定上開陳述有無證據能
    力。
  (二)查本件證人李則就其施用之第一級毒品海洛因，其來源如何
    一事，於警詢中供述係向被告甲○○購買第一級毒品海洛因
    等語（見94年度偵字第2011號卷宗第28、29頁)，於原審審
    理時改稱係伊託甲○○幫忙買海洛因，且甲○○曾提供伊摻
    有海洛因之香煙供伊施用2次云云。本院審酌證人李則陳述
    之全部情節，與被告甲○○供述內容及全部卷證互核結果，
    認證人李則於警詢中之證述，因距案發日較近，當時記憶較
    深刻，可立即反應所知，不致因時隔日久而遺忘案情；且較
    無來自被告同庭在場之壓力而出於虛偽不實之指證，或故為
    迴護被告之機會，因此所為之供述均較為具體明確，又該警
    詢筆錄對於犯罪之構成要件、行為方法、態樣等事實，均翔
    實記載完整，揆諸上開說明，應認李則於警詢中所為之陳述
    ，客觀上具有較可信之特別情況，且亦為證明犯罪事實存否
    所必要，是依上揭規定，其於警詢中之證言自有證據能力。
三、證人李則之偵訊筆錄：
  (一)按證人、鑑定人依法應具結而未具結者，其證言或鑑定意見
    ，不得作為證據，刑事訴訟法第158條之3定有明文。又被告
    以外之人於偵查中向檢察官所為之陳述，除顯有不可信之情
    況者外，得為證據，刑事訴訟法第159條之1第2項亦規定甚
    明。
  (二)本件證人李則於94年1月20日偵訊中之陳述，未經具結，自
    無證據能力。又證人李則於94年10月6日偵訊中之陳述，固
    屬審判外之陳述，惟並無證據證明係非出於其自由意志所為
    ，亦顯無不可信之情況，且證人李則於原審審判期日到庭作
    證，已經交互詰問程序確實保障被告甲○○之訴訟權，證人
    李則於94年10月6日偵訊中之陳述，自得作為認定被告犯罪
    事實之判斷依據。
四、按偵查犯罪機關依法定程序監聽之錄音，如已踐行調查證據
    程序，非不可採為認定犯罪事實之基礎。又監聽錄音製作之
    譯文，如僅為偵查犯罪機關製作，而被告或訴訟關係人對其
    真實性有爭執者，法院已踐行調查證據之程序，確認該監聽
    錄音譯文之真實性，自非不得以該監聽錄音之譯文，採為認
    定被告有罪之基礎。查本案監聽錄音譯文，為被告以外之人
    於審判外所為之書面陳述，依刑事訴訟法第259條第1項之規
    定，性質上固屬傳聞證據，惟此監聽之錄音係依法定程序所
    為，為被告所不爭執，證人李則為通話之一方，於原審審理
    中亦證稱該監聽錄音內容為真正，被告於本院審理中經當庭
    檢取部分錄音內容播放供其辨認，已坦承其中持0000000000
    電話之一方乃被告無訛；另證人即實施監聽之警員張文瑞於
    原審審理時已具結證述本案卷附之監聽譯文係根據監聽資料
    製作而得，已確認該錄音譯文之真實（見原審卷宗第194、1
    95頁），依照上開說明，此監聽錄音譯文自有證據能力，合
    先敘明。
貳、認定本案犯罪事實之證據及理由：
一、訊據上訴人即被告甲○○矢口否認有販賣毒品之犯行，辯稱
    伊未販賣毒品，亦未與李則有交易，李則被搜到的毒品與伊
    無關云云。惟查：
  (一)、被告於94年1月19日之前3或4日某時，在臺中市○○路58
      之3號6樓之7租住處，以每錢17,000之價額，販賣第一級
      毒品海洛因予在該處擔任大樓管理員之李則，甲○○得款
      17,000元，並同時贈送而轉讓第二級毒品甲基安非他命2
      包等事實，有下列事證可資證明：
    (1)證人李則於警詢中證稱「（問：請詳述被本隊查獲毒品經
      過？）昨天早上海巡署查緝人員跟警方人員還有豐原憲兵
      隊突然至我住處大樓管理室查獲止痛4號（海洛因）」，
      「（問：在你管理室查獲海洛因10.46公克、安非他命8公
      克及安非他命0.62公克毒品是誰的？）向王董買的」，「
      （問：我現在提供一張刑案照片給你看，照片裡的人（按
      ：即被告甲○○）是否是賣毒品給你的人？）是他沒錯」
      ，「（問：你跟他買的毒品價格多少？）那個毒品海洛因
      1錢1萬7千元」，「（問：安非他命多少錢? 如何給你的
      ？）買海洛因一起給安非他命」等語（見偵卷第27、28、
      29頁)。嗣於94年10月6日偵訊中，亦證稱毒品海洛因係向
      被告購買，價格為1萬7千元等語。
    (2)證人李則於原審審理中證稱「（問：海巡署苗栗機動查緝
      隊於94年1月19日於三民路58之3號查獲你持有海洛因及安
      非他命之事實，當時被查獲海洛因之數量如何？）我忘記
      其數量如何，當初是買進1錢，後來有加進葡萄糖，所以
      重量我不知道」，「（問：請說明被查獲的毒品來源？）
      我當時因為身體疼痛，所以託甲○○幫我買4號止痛的藥
      劑」，「（問：安非他命的來源是否也是如此？）安非他
      命是被告甲○○請我的」，「（問：你如何得知要跟被告
      甲○○買止痛藥物？）因為之前我曾經與甲○○在其58號
      6樓之7甲○○住處抽過他提供的香煙，抽了該香煙之後，
      我覺得可以止痛，我就向他詢問是否可以幫我買，他有說
      到這不是很合法的東西，他有跟我提到過那是4號，我會
      稱呼該藥劑為4號是因為甲○○這樣跟我講」，「（問：
      你前後跟甲○○買過幾次海洛因？）就這1次」，「（問
      ：你於警詢時供述你曾經向被告買過2次，在偵查中你供
      述買過1次，次數究竟如何？）就買過這1次」，「（問：
      該次交易地點如何？）甲○○在58號6樓之7交付毒品給我
      ，至於錢我是在甲○○交給我毒品之前3、4天在同一處所
      交給他」，「（問：本案查獲時間為94年1月19日，你是
      何時拿到毒品？）我是在查獲的前1、2天拿到，約是同年
      月18日」，「（問：被告交付給你的毒品如何計算價錢？
      ）我當時請他幫我買1錢，依據我的估計我的疼痛週期大
      約10天左右，甲○○跟我說1錢1萬7千元，我當面以現金
      交給他」，「（問：你取得毒品之後，是否有施用過？）
      有的，海洛因用過2次，查獲的海洛因數量為我施用過後
      的數量，至於安非他命我尚未使用，查獲的安非他命就是
      被告甲○○給我的數量」，「（問：是否被查獲2包安非
      他命？）被告甲○○是給我1袋，我分出一點，準備要施
      用」等語（見原審卷宗第231、232頁）。
    (3)衡之證人李則與被告間並無任何怨隙，其毫無不良動機故
      為不利被告之陳述，且其被查獲後，旋於警詢及偵訊中分
      別為上開陳述，而其所述關於被告販賣毒品海洛因及轉讓
      甲基安非他命之時間、地點、數量，暨被告收取販毒價款
      、交付毒品之時間、地點等情，內容互核相符；又證人李
      則於原審審理時，就被告交付毒品海洛因之數量、價款、
      交付毒品之時間、地點及轉讓甲基安非他命等情，亦為內
      容相同之陳述，同時就被告販賣之次數詳細說明何以於偵
      查中證稱1次，而於警詢及原審時證稱1次，並詳細說明其
      與被告於93年8月15、16日之監聽錄音譯文所示之對話內
      容，更進一步證稱當時因伊沒有錢，故未向被告購買毒品
      ，倘李則未親身經歷其事，如何能娓娓敘述2人間之交易
      細節，其證詞應具憑信性。
    (4)再細究本案查獲之經過，係警方查緝毒品時循線發現被告
      甲○○之犯罪嫌疑，旋向臺灣臺中地方法院檢察署檢察官
      聲請核發對被告甲○○持用之門號0000000000號行動電話
      監聽之通訊監察書，並經該署檢察官核准自93年8月12日
      起開始實施監聽，而經監聽結果，確實錄下被告甲○○與
      李則於同年8月15日、8月16日、11月15日談論毒品買賣交
      易之電話通話內容，因而循線查獲本案，有相關監聽資料
      及卷附之監聽錄音譯文可稽（見臺灣臺中地方法院檢察署
      93度聲續字第86號卷宗第6、8頁及原審卷宗第137、138、
      147頁），且證人李則於原審審理中亦證稱該監聽錄音內
      容為真正，並證稱「（問：你當時使用之前開行動電話00
      00000000門號為何人所有？）當時我沒有行動電話，所以
      我就跟清潔工董秋月借用這支門號使用」，「（問：對話
      的內容中提到『整角』意指如何？你們對話的內容意指如
      何？）應該指的是整塊的4號藥劑無誤，至於所指的份量
      、數量如何我不知道。第138頁的內容是被告甲○○跟我
      要葡萄糖，要我拿2包葡萄糖上去。至於147頁的對話談的
      應該也是4號藥劑，他打電話給我詢問我要不要4號藥劑，
      當時我因為還沒有錢，所以跟他說我沒有要」等語（見原
      審卷宗第233、235頁）；而依該錄音譯文所示：
  　  93年8月15日之監聽錄音譯文所示之對話內容：
　　　  甲○○：「我那有整角的你要嗎？」
        李則：「我現在沒錢。」
        甲○○：「你如果要我就先給你留下來。」
        李則：「好那我稍等再跟你說。」
  　  93年8月16日之監聽錄音譯文所示之對話內容：
        甲○○：「我朋友來，你說要錢給我，你現在可不可以
        拿給我，我朋友去煉糖。」
        李則：「你現在在哪裡？」
        甲○○：「在三樓正要下去。你在哪裡？」
        李則：「我在辦公室。」
        甲○○：「好我過去。」
  　  93年11月15日之監聽錄音譯文所示對話內容：
        甲○○：「李董，你昨天叫我留的那個，要不要？」
        李則：「我現在還沒有錢。」
        甲○○：「你去想辦法一下啊！」
        李則：「我等一下再打給你。」
      足證信證人李則所述其向被告購買毒品海洛因一事，並非
      虛構，被告與李則間確實有毒品買賣交易之行為。
    (5)雖證人李則於原審審理時翻異前詞，就其向被告購買毒品
      海洛因一節，改稱伊係託被告幫伊購買毒品云云；但證人
      李則於警詢、偵訊中之陳述，是在記憶猶新的情況下直接
      作成，與事實較相近，且當時被告未在場，直接面對警員
      詢問及檢察官訊問所為陳述較為坦然，亦較無受外力干擾
      或事後串謀之情形。況依證人李則於原審證述之全部內容
      觀之，其與被告2人就毒品海洛因之價格、數量一事，已
      有意思合致，確已完成交付毒品及支付價款之買賣行為，
      其等買賣毒品海洛因之客觀行為已經完成，證人李則上揭
      關於伊係託被告幫伊購買毒品云云之陳述，顯係事後迴護
      被告之詞，自難採為有利於被告之認定。
    (6)證人李則持有之白粉，經送請法務部調查局以化學呈色法
      及氣相層析質譜儀分析法鑑定結果，確含第一級毒品海洛
      因成分，驗後之海洛因粉末合計淨重7.47公克，空包裝共
      重2.51 公克，純度為百分之38.73；又扣案之被告持有之
      白粉，經法務部調查局以化學呈色法及氣相層析質譜儀分
      析法鑑定結果，確含第一級毒品海洛因成分，驗後之海洛
      因粉末合計淨重71.22公克，空包裝共重11.1公克，純度
      為百分之42.56，此有法務部調查局94年4月7日調科壹字
      第120015373號鑑定通知書在卷可稽（見原審卷宗第75頁
      ）。證人李則持有之海洛因，與被告持有之海洛因，兩者
      純度固有不同；然徵之證人李則向被告購入海洛因1錢（
      即3.75公克）後，因加入葡萄糖，並施用過2次，業據證
      人李則於原審審理時證述明確，其更證稱曾受被告要求送
      2包葡萄糖給被告，已見前述，顯見被告亦曾有自行加入
      葡萄糖稀釋毒品之行為，故李則持有之海洛因，驗餘重量
      為7.47公克，較原先購入之純質3.75公克有所增加，純度
      始降為百分之38.73。而另一方面被告因亦自行稀釋毒品
      ，且又供稱於本件為警查獲當日，其係甫另行購入一批毒
      品海洛因，即遭查獲，故其遭扣案之毒品海洛因純度為百
      分之42.56，顯係與售予李則之毒品不同時間取得，兩者
      並非基於同一比例稀釋分裝，自不能因兩者純度不同，即
      據此推論證人李則之證述為虛妄。
  (二)、按販賣毒品之所謂販賣行為，係行為人基於營利之目的，
      而販入或賣出毒品而言。販賣毒品者，其主觀上須有營利
      之意圖，且客觀上有販賣之行為，即足構成，至於實際上
      是否已經獲利，則非所問。又以政府為杜絕毒品之氾濫，
      對於查緝施用及販賣毒品之工作，無不嚴加執行，販賣毒
      品罪又係重罪，設若無利可圖，衡情一般持有毒品之人當
      無輕易將所持有之海洛因轉讓他人而甘冒於再次向他人購
      買時，有被查獲移送法辦危險之理。且毒品海洛因，可任
      意稀釋分裝或增減其份量，而每次買賣之價量，亦隨時隨
      雙方關係之深淺、當時之資力、需求程度及對行情之認知
      等因素，機動的調整，因之販賣之利得，除經坦承犯行，
      或價量均臻明確外，委難察得實情，職是之故，縱未確切
      查得販賣賺取之實際差價，但除別有事證，足認係按同一
      價格轉讓，確未牟利外，尚難執此認非法販賣之事證有所
      不足，致知過坦承者難辭重典，飾詞否認者反得逞僥倖，
      而失情理之平。本件由證人李則之上開證詞，可知被告確
      有交付第一級毒品海洛因1錢及收取1萬7千元價款之犯行
      ，惟因被告矢口否認，本院難以確認販賣可得之利潤，然
      而被告與證人李則既非至親或有特殊之情誼關係，衡情被
      告當無甘冒刑罰制裁之重典而毫無利得。另依被告與李則
      以上揭電話通話內容觀之，可知於93年8月15、16日及同
      年11月15日，被告係主動向李則兜售毒品海洛因，因李則
      答稱「現在沒錢」，雙方始未進一步有何毒品海洛因之交
      易行為。則被告與證人李則間，關於毒品海洛因交易之成
      交前提為金錢之交付，被告自不可能轉讓價格昂貴之海洛
      因予李則。再由被告於偵查中供承其所購買毒品海洛因，
      價格係30公克10萬元左右（見偵卷第15頁），則其每公克
      單價約為3千3百34元，而其出售予李則之價格則為1錢（3
      .75 公克）1萬7千元，平均每公克單價達4千5百34元，每
      公克價差約達1千2百元，益足證被告出售毒品海洛因確有
      牟利之意圖。
二、此外復有被告所有如附表壹所示之物品扣案可稽；其中被告
    持有未經使用之塑膠夾鍊袋1包，內有5種不同尺寸塑膠袋共
    564個，即小尺寸478個、中小尺寸25個、中尺寸33個、中大
    尺寸20個、大尺寸6個、最大尺寸2個，此經本院前審當庭勘
    驗明確（見本院上訴卷宗第229頁背面），至研磨器及電子
    秤，經原審送請憲兵司令部刑事鑑識中心鑑定結果，均有毒
    品海洛因反應（見原審卷宗第102頁所示鑑定通知書），足
    認該研磨器及電子秤均經使用過；再以被告持有第一級毒品
    海洛因均分裝為16包小包裝之事實觀之，被告持有大量之塑
    膠夾鍊袋、研磨器、電子秤等物，其目的顯然係分裝毒品，
    供販賣第一級毒品海洛因之用。本件事證明確，被告犯行堪
    予認定。
參、論罪科刑理由：
一、被告犯罪後，刑法關於累犯（第47條）、死刑、無期徒刑減
    輕之方法（第64條第2項、第65條第2項）之規定，業經總統
    於94年2月2日公布修正，並自95年7月1日施行，比較修正前
    後之規定，該修正後之規定並無較有利於被告之情形，依同
    法第2條第1項，仍應適用該修正前之規定論處。又按海洛因
    、甲基安非他命分別為毒品危害防制條例第2條第2項第1款
    、第2款明定列管之第一級毒品、第二級毒品，任何人非經
    許可，不得販賣、運輸、持有。核被告所為，係犯毒品危害
    防制條例第4條第1項之販賣第一級毒品罪，及同條例第8條
    第2項之轉讓第二級毒品罪。被告販賣前持有第一級毒品、
    轉讓前持有第二級毒品之低度行為，分別為販賣第一級毒品
    、轉讓第二級毒品之高度行為所吸收，均不另論罪。被告以
    一行為販賣第一級毒品暨轉讓第二級毒品，係一行為觸犯2
    罪名，為想像競合犯，應依刑法第55條規定，從一重之販賣
    第一級毒品罪處斷。被告所犯轉讓第二級毒品罪部分未據起
    訴，惟與起訴成罪部分有裁判上不可分關係，為起訴效力所
    及，本院自應併予審究。查被告前曾因煙毒、違反麻醉藥品
    管理條例及藥事法案件，經臺灣臺中地方法院及本院分別判
    處有期徒刑後3年4月、6月、4月，嗣經定應執行刑為有期徒
    刑3年10月確定，並於91年6月13日執行完畢，此有臺灣高等
    法院被告全國前案紀錄表1份在卷可按，其於有期徒刑執行
    完畢後，5年以內再犯本件有期徒刑以上之罪，為累犯，應
    依修正前刑法第47條之規定，就本罪中之併科罰金部分加重
    其刑，至法定本刑為死刑、無期徒刑部分則依法不得加重其
    刑。又被告販賣第一級毒品，次數僅1次，得款金額不高，
    顯見其販賣之數量及獲取之利益均非龐大，倘予以宣告法定
    最低度刑期仍嫌過重，在客觀上足以引起一般之同情，其犯
    罪情狀尚有可憫之處，爰依刑法第59條規定，酌量減輕其刑
    。被告上開刑之加減，依刑法第71條第1項之規定就併科罰
    金部分先加後減，就法定刑為死刑、無期徒刑部分則予減輕
    其刑。
二、原審法院因認被告罪證明確，而予論科，固屬有據，惟查被
    告有販賣第一級毒品暨轉讓第二級毒品之犯行，已詳見前述
    ，原審法院卻以被告曾於93年9月間，在其位於臺中市○○
    路58之3號6樓之7租處，先後2次提供摻有第一級毒品海洛因
    之香菸供李則吸食，因認被告係犯連續轉讓第一級毒品海洛
    因，另就被告被訴販賣第一級毒品海洛因之犯行以不能證明
    而不另為無罪之諭知，就被告轉讓第二級毒品犯行，亦疏未
    審究，原審認事用法，洵有違誤。檢察官上訴意旨執此指摘
    指摘原判決不當，即有理由；被告上訴意旨否認犯行，仍執
    前詞指摘原判決不當，並無可採，應由本院將原判決撤銷改
    判。爰審酌被告自身染有施用毒品之劣行，明知海洛因、甲
    基安非他命具有成癮性，服用後會產生依賴性且戒除不易，
    仍無視於國家防制毒品危害之禁令販賣第一級毒品暨轉讓第
    二級毒品予他人，對社會安全產生之危害非輕，及販賣、轉
    讓之次數、程度，暨被告犯後態度不佳，未見悔意等一切情
    狀，量處如主文第2項所示之刑，以示懲儆。至被告另涉連
    續轉讓第一級毒品海洛因部分，因未據起訴，且與起訴成罪
    部分基本社會事實不同，無從併予審究，宜由檢察官另行偵
    辦。
三、被告所有之扣案如附表壹所示之物，其中編號1所示係第一
    級毒品海洛因，編號2所示含第一級毒品海洛因之香煙，因
    已無法析離，均應依毒品危害防制條例第18條第1項規定宣
    告沒收並銷燬之；編號3所示之毒品包裝袋16個，為被告包
    裹、固定第一級毒品海洛因，防其裸露、潮濕，易於攜帶供
    販賣用之物，編號5、6所示電子秤1個、研磨器1組，為被告
    所有供販賣毒品之用，均應依毒品危害防制條例第19條第1
    項規定宣告沒收；編號4所示塑膠夾鍊袋1包，內有塑膠袋共
    564個，均尚未使用，係被告準備分裝毒品之用，係供犯罪
    預備之物，應依刑法第38條第1項第2款規定諭知沒收。又被
    告販賣第一級毒品海洛因所得17,000元，應依毒品危害防制
    條例第19條第1項之規定諭知沒收，如全部或一部不能沒收
    時，應以其財產抵償之。至扣案之門號0000000000號行動電
    話，雖為被告持有供聯絡販賣毒品所用之物，惟並非被告所
    有，此有遠傳電信股份有限公司客戶資料查詢回覆可稽（見
    本院上訴卷宗第219頁），又其餘扣案之行動電話1支（含卡
    片0000-000000）、行動電話1支（含卡片0000-000000）、
    帳冊1本、手機1支（Panasonic牌手機）、手機1支（BenQ牌
    手機）、含有第三級毒品TRAMA DOL成分之膠囊10顆等物，
    雖係被告所有，惟查無證據足資證明係供本件犯罪所用之物
    ，自無從宣告沒收。至扣案之第二級毒品安非他命1包（0.0
    8公克），雖係違禁物，惟未據檢察官聲請沒收，且查無證
    據足資證明係供被告本件犯罪之用；又證人李則持有之第一
    級毒品海洛因粉末合計淨重7.47公克，空包裝共重2.51公克
    及甲基安非他命2包（毛重8.62公克），係另案扣存之證物
    ，尚無從為沒收之諭知，附此敘明。
、公訴意旨另以：被告除上開經本院判決有罪部分外，尚有基
    於販賣第一級毒品海洛因之犯意，於93年間，向綽號「劉董
    」之男子購入數量不詳之海洛因，再販賣予不特定人，因認
    被告就此部分亦涉犯販賣第一級毒品罪嫌云云。
  (一)按犯罪事實應依證據認定之，無證據不得認定其犯罪事實；
    不能證明被告犯罪者，應諭知無罪之判決，刑事訴訟法第15
    4條第2項、第301條第1項前段分別定有明文。而犯罪事實之
    認定，應憑真實之證據，倘證據是否真實尚欠明確，自難以
    擬制推測之方法，為其判斷之基礎；所謂認定犯罪事實之證
    據，係指足以認定被告確有犯罪行為之積極證據而言，該項
    證據自須適合於被告犯罪事實之認定，始得採為斷罪資料，
    最高法院著有53年臺上字第656號 、29年上字第3105號判例
    可資參照。
  (二)檢察官認被告涉有此部分罪嫌，係以上揭監聽紀錄、扣案物
    品為主要論據。訊之被告堅決否認有此部分販賣第一級毒品
    之罪嫌。經查被告固持有上揭扣案之物品，惟尚難僅憑扣案
    證物即認被告有販賣第一級毒品海洛因予不特定人之犯行；
    又依上揭監聽紀錄，核其內容，縱認係被告以電話與受話之
    對方談論毒品交易一事，或論及毒品之種類、交易之數量、
    金額，或談及交易之時間、地點，惟均止於電話聯絡之階段
    ，而凡此以電話聯絡買賣毒品之談話內容，應屬於開始實行
    買賣毒品前所為之預備行為。倘販賣之一方因之先行販入毒
    品或依約到場準備交付毒品，始能謂已著手實施販賣毒品之
    行為。最高法院91年台上字第5396號、93年度台上字第1704
    號判決亦均認「上訴人既有售賣安非他命之故意，且依約攜
    帶安非他命前往交付，即已著手於售賣毒品行為之實施」。
    本件被告固以電話與受話之對方談論毒品交易一事，惟查無
    證據證明有買或賣之任何一方依約到場著手為交付毒品或支
    付價金之行為，亦查無證據證明被告有交付毒品完成交易之
    情事，自不得僅以被告與受話之對方已談及毒品交易之種類
    、數量、金額及交易之時間、地點，遽予認定被告有此部分
    販賣毒品之行為。又被告本身因深染施用毒品惡習（業經判
    處罪刑確定），其購入毒品之本意，原存在供自己吸食之用
    ，而本件扣案毒品純質淨重僅30餘公克，並非鉅量，核與其
    供自己施用之常情並不相違。綜上所述，並查無其他積極證
    據足證被告有此部分販賣毒品行為，此部分原應為無罪之判
    決，惟因公訴意旨認被告此部分犯行與上開經本院判處有罪
    部分，具有修正前刑法第56條連續犯裁判上一罪關係，爰不
    另為無罪之諭知，附此敘明。
據上論斷，應依刑事訴訟法第369條第1項前段、第364條、第299
條第1項前段，毒品危害防制條例第4條第1項、第8條第2項、第1
8條第1項前段、第19條第1項，刑法第2條第1項、刑法第11條前
段、第55條、第59條、第38第1項第2款，修正前刑法第47條，判
決如主文。
本案經檢察官乙○○到庭執行職務。
中　　華　　民　　國　　96　　年　　8 　　月　　30　　日
            刑事第六庭　審判長法　官　李　文　雄
                              法　官　張  恩　賜
                              法　官　邱　顯　祥
上列正本證明與原本無異。
如不服本判決應於收受送達後十日內向本院提出上訴書狀，其未
敘述上訴之理由者並得於提起上訴後十日內向本院補提理由書（
均須按他造當事人之人數附繕本）。
                              書記官  陳　桂   芬
中　　華　　民　　國　　96　　年　　8 　　月　　30  　日
毒品危害防制條例第4條第1項：
製造、運輸、販賣第一級毒品者，處死刑或無期徒刑；處無期徒
刑者，得併科新臺幣 1 千萬元以下罰金。
